臺灣桃園地方法院刑事判決
111年度簡上字第508號
上  訴  人  
即  被  告  李萬洲


上列上訴人即被告因傷害案件，不服本院於民國111年5月13日所
為111年度桃簡字第270號第一審刑事簡易判決（聲請簡易判決處
刑書案號：110年度偵字第43509號），提起上訴，本院管轄之第
二審合議庭判決如下：
    主  文
上訴駁回。
    事  實
李萬洲為送貨司機，褚炳輝及褚永亮（褚炳輝及褚永亮2人涉犯
傷害罪部分，業經本院111年度桃簡字第270號判決確定）為父子
，並為位於桃園市○○區○○路00號「麗寶豐洲」社區之住戶，李萬
洲於民國110年9月28日11時46分許，前往麗寶豐洲社區送貨，因
包裹交付問題與褚炳輝及褚永亮發生爭執，褚炳輝在社區大廳內
先徒手推李萬洲之身體，3人步出社區大門後，李萬洲亦徒手推
褚炳輝肩膀，褚炳輝及褚永亮即基於傷害之犯意聯絡，上前各毆
打李萬洲臉頰及頭部，李萬洲亦不甘勢弱，基於傷害之犯意毆打
褚炳輝臉頰及頭部，3人繼而相互扭打，褚炳輝因而受有頭部其
他部位鈍傷、左側眼瞼及眼周圍區域鈍傷等傷害；褚永亮因而受
有頭部其他部位鈍傷、左側眼瞼及眼周圍區域鈍傷、右側手肘挫
傷等傷害；李萬洲則受有頭部鈍傷、臉部損傷、右膝部挫傷及右
肘擦傷等傷害。
    理  由
壹、程序方面：
一、供述證據部分：
    按被告以外之人於審判外之言詞或書面陳述，除法律有規定
    者外，不得作為證據。又被告以外之人於審判外之陳述，雖
    不符合同法第159條之1至第159條之4之規定，但經當事人於
    審判程序同意作為證據，法院審酌該言詞陳述或書面陳述作
    成時之情況，認為適當者，亦得為證據；而當事人、代理人
    或辯護人於法院調查時，知有該等不符合同法第159條之1至
    第159條之4之不得為證據之情形，而未於言詞辯論終結前聲
    明異議者，視為有前項之同意，刑事訴訟法第159條之5定有
    明文。查本判決所引用之被告李萬洲以外之人於審判外之陳
    述，被告於本院審理時均表示沒有意見，本院審酌上開證據
    資料製作時之情況，尚無違法不當及證明力明顯過低之瑕疵
    ，亦認為以之作為證據應屬適當，依刑事訴訟法第159條之5
    第1項規定，認前揭證據資料有證據能力。
二、非供述證據部分：
    至於卷內所存經本院引用為證據之非供述證據部分，與本件
    待證事實間均具有關連性，且無證據證明係公務員違背法定
    程序所取得，是依刑事訴訟法第158條之4之反面解釋，自有
    證據能力。
貳、實體方面：
一、認定事實之理由及依據： 
　　訊據被告固坦承因交付貨品問題而與褚炳輝及褚永亮發生爭
    執等情不諱，惟矢口否認有何傷害之犯行，辯稱：我沒有傷
    害褚炳輝及褚永亮他們，是褚炳輝先推我，我已經閃避了，
    我覺得我再不動手就會被他們打死的感覺，我是正當防衛等
    語。經查：
㈠、被告於110年9月28日11時40分許，送貨至位於桃園市○○區○○
    路00號「麗寶豐洲」社區，因包裹交付問題與褚炳輝及褚永
    亮發生爭執，褚炳輝在社區大廳內徒手推被告之身體等情，
    業據被告坦承不諱，核與褚炳輝及褚永亮所述情節相符，復
    有監視器影像畫面翻拍照片6張可佐，而褚炳輝受有頭部其
    他部位鈍傷、左側眼瞼及眼周圍區域鈍傷等傷害，褚永亮受
    有頭部其他部位鈍傷、左側眼瞼及眼周圍區域鈍傷、右側手
    肘挫傷等傷害，被告受有頭部鈍傷、臉部損傷、右膝部挫傷
    及右肘擦傷等傷害乙節，則有沙爾德聖保祿修女會醫療財團
    法人聖保祿醫院診斷證明書1紙、衛生福利部桃園醫院診斷
    證明書2紙及現場照片7張等在卷可參（見偵字卷第8、9、20
    、21、35、36、40、51至55、57至63頁），是前開事實洵堪
    認定。
㈡、經本院勘驗現場監視器錄影畫面：
 1、畫面時間09/28/2021 11：46：21至11：46：25
    被告身穿藍色上衣、手持貨物，褚炳輝身穿白色上衣，褚永
    亮身穿黑色上衣短褲，三人併行自畫面右上方出現並向左方
    前進。
 2、畫面時間09/28/2021 11：46：38至11：46：41
    三人走至馬路旁，被告右手抱住貨物面向褚炳輝及褚永亮，
    左手推褚炳輝之右肩。
 3、畫面時間09/28/2021 11：46：42
    褚炳輝左手打被告之右臉頰，褚永亮右手打被告之頭部。
 4、畫面時間09/28/2021 11：46：43至11：46：44
    被告手上之貨物掉在地上，並以右手打向褚炳輝之左臉頰，
    致褚炳輝臉部轉向右邊，被告跳起來，右手打褚炳輝之頭部
    。
 5、畫面時間09/28/2021 11：46：45
    褚炳輝、褚永亮圍住被告，並不斷出手毆打，三人繼而持續
    互毆。
 6、畫面時間09/28/2021 11：47：00至11：47：32
    被告倒地，褚炳輝、褚永亮上前持續毆打被告。
㈢、按正當防衛必須對於現在不法之侵害始得為之，侵害業已過
    去，或無從分別何方為不法侵害之互毆行為，均不得主張防
    衛權，而衡之一般社會經驗法則，互毆係屬多數動作構成單
    純一罪而互為攻擊之傷害行為，縱令一方先行出手，而還擊
    之一方在客觀上苟非單純對於現在不法之侵害為必要排除之
    反擊行為，因其本即有傷害之犯意存在，則對其互為攻擊之
    還手反擊行為，自無主張防衛權之餘地，此有最高法院92年
    度台上字第3039號、96年度台上字第3526號判決意旨可資參
    照。依上開勘驗結果可見被告、褚炳輝及褚永亮3人自門口
    走向馬路旁時，被告先以手推褚炳輝肩膀，褚炳輝及褚永亮
    則毆打被告，被告嗣有以手揮打褚炳輝左臉頰，並往上跳起
    揮拳打褚炳輝之頭部，3人隨即相互扭打等畫面。依案發地
    點為社區外馬路人行道旁，褚炳輝及褚永亮手無持任何武器
    ，步出社區大門後各毆打被告上半身一下後，被告即還手向
    褚炳輝揮拳，褚炳輝及褚永亮並非一路追打致被告無所遁逃
    或持凶器朝被告身體重要部位攻擊，被告當時並未處於其所
    稱將會遭褚炳輝及褚永亮2人打死之程度，而被告亦自承已
    走出至自己騎乘之機車旁邊（見本院簡上字卷第59頁），其
    若欲制止對方之攻擊行為，應可將自己與對方拉開距離或騎
    乘機車逕行離開現場，尋求他人協助或報警處理，當無需毆
    打褚炳輝臉部，甚而向上躍起往褚炳輝之頭部揮拳，並繼而
    與褚炳輝及褚永亮相互扭打，且觀諸褚炳輝及褚永亮之傷勢
    ，2人皆有頭部及眼睛周圍鈍、挫傷等傷害，與一般為防禦
    對方徒手毆打而以手阻擋、揮打所不免造成對方手部之輕微
    擦挫傷等傷勢不符，可見被告當時出手時已是積極攻擊動作
    ，而非僅是消極的抵擋防衛，其確係基於傷害之故意而為上
    開攻擊行為。
㈣、被告固抗辯褚炳輝及褚永亮傷勢之真實性云云，惟查，褚炳
    輝及褚永亮與被告相互扭打後，前往衛生福利部桃園醫院就
    醫，分別經診斷受有上開傷勢乙情，有上開衛生福利部桃園
    醫院診斷證明書可資佐證，而觀諸上開監視器勘驗畫面，被
    告有攻擊褚炳輝臉部及頭部，並在未倒地前，與褚炳輝及褚
    永亮互相毆打，則褚炳輝及褚永亮之頭部及眼睛周圍確有可
    能因與被告扭打過程而受傷，是核與診斷證明書上所載傷勢
    部位及程度吻合，又依上開診斷證明書醫囑欄所載，褚炳輝
    及褚永亮分別於110年9月28日13時12分及13分，至醫院急診
    就診，與2人遭被告攻擊之時間僅隔2個多小時，時間尚屬密
    接，則可認褚炳輝及褚永亮確因被告之傷害行為而受有上開
    傷勢。
㈤、綜上所述，本案事證明確，被告前開所辯，俱不足採，其犯
    行堪以認定，應依法論科。
二、論罪科刑及駁回上訴之理由： 
㈠、核被告所為，係犯刑法第277條第1項傷害罪。被告毆打褚炳
    輝及褚永亮之行為，乃於同一時、地，出於同時傷害褚炳輝
    及褚永亮之單一犯意所為，屬以一行為而觸犯2個傷害罪名
    ，為想像競合犯，應依刑法第55條前段之規定，從一重處斷
    。
㈡、駁回上訴之理由： 
    原審審酌被告與褚炳輝及褚永亮因貨物收受問題而心生不滿
    ，不思以理性溝通之方式處理糾紛，反選擇以暴力方式，致
    其等身體受有上載之傷害，違反社會安全秩序，所為實非可
    取，復考量被告始終否認犯行，均未與褚炳輝及褚永亮達成
    調解或部分賠償損害等犯後態度、犯罪之動機、手段、情節
    、智識程度、家庭經濟狀況、褚炳輝及褚永亮之傷勢、前科
    素行等一切情狀，量處拘役35日，諭知以新臺幣1,000元折
    算1日之易科罰金折算標準，經核原判決認事用法，均無違
    誤，量刑之宣告亦屬適當，自應予以維持。被告上訴意旨，
    仍執前詞否認犯行，惟此不足採，已如前述，從而被告之上
    訴無理由，應予駁回。
據上論斷，應依刑事訴訟法第455條之1第1項、第3項、第368條
，判決如主文。
本案經檢察官楊挺宏偵查後聲請簡易判決處刑，檢察官吳佳美到
庭執行職務。
中　　華　　民　　國　　111 　年　　11　　月　　15　　日
              刑事第八庭  審判長法  官  許雅婷
　
                                法  官  鄭朝光
　
                                法  官  郭書綺
以上正本證明與原本無異。
不得上訴。
　　　　　　　　　　　　　　  　書記官　蔡忠晏
中　　華　　民　　國　　111 　年　　11　　月　　16　　日